【裁判字號】    92,上訴,1013
【裁判日期】    920709
【裁判案由】    公共危險
【裁判全文】
臺灣高等法院高雄分院刑事判決          九十二年度上訴字第一一三號
    上  訴  人
    即  被  告    甲○○
    選任辯護人    黃光宇律師
右上訴人因公共危險案件，不服臺灣屏東地方法院九十一年度訴字第九三七號中華民
國九十二年四月十日第一審判決（起訴案號：臺灣屏東地方法院檢察署九十一年度偵
字第五九二七號），提起上訴，本院判決如左：
      主      文
原判決撤銷。
甲○○放火燒燬他人所有之小客車後側行李箱，致生公共危險，處有期徒刑壹年貳月
。
      事      實
一、甲○○與乙○○係舊識，於民國九十一年十月十三日二十時許，甲○○至屏東市
    ○○路三０七號乙○○家中，欲訪乙○○，適邱某外出，即由其妻戴美容出面回
    應，惟甲○○深覺戴美容口氣不佳悻然離去後，萌生怨恨旋於翌日凌晨三時許，
    騎乘車號ＰＬＦ─六０一號機車返回上址，見乙○○所有之車號ＷＭ─九八五二
    號自小客車停放在騎樓下，基於放火燒燬乙○○所有小客車之犯意，以打火機朝
    小客車後保險桿處點燃，見起火燒燬後車箱後離去，致生公共危險。嗣經鄰人發
    覺以自來水撲救熄滅，查覺上情。
二、案經屏東縣警察局屏東分局報請及乙○○訴由台灣屏東地方法院檢察署檢察官偵
    查起訴。
      理      由
一、訊據上訴人即被告甲○○否認有何放火行為，辯稱：我是被枉的，警訊筆錄不
    實在，警員劉勇上告訴我要承認，不然要找記者來照相。案發時我在睡覺，我拿
    不出不在場證明，我沒有點火燒燬乙○○的車子，證人有看見我燒車子不實在云
    云。惟查：
  (一)右揭時地被告如何放火燒燬乙○○停放在騎樓下之小客車後車箱等情，業經被告
    甲○○於警訊供承不諱，核與告訴人乙○○及證人戴美容指述情節相符，復有目
    擊證人謝旻呈及黃國偵於警訊及原審時證稱：我們在九十一年十月十四日凌晨三
    時許，要去吃宵夜經過信義路那裡，看到被告身穿白色上衣，黑色長褲，身高約
    一七五公分，身材粗壯，看到被告一個人站在自用小客車後方，放火燒燬自用客
    車，可以確定在庭上的被告就是當天放火燒燬車子的人等語（警卷第十一頁至第
    十四頁，原審卷第三十一頁），復有車籍作業系統─查詢認可資料表二張，縱火
    現場照片四張、現場模擬照片三張及火災現場圖附卷可憑，被告放火之犯行，甚
    為明確。
  (二)被告自承警訊時未遭刑求逼供在案，且依證人即製作警訊筆錄之員警張聖明於原
    審證稱：被告說要等他的媽媽來才製作筆錄，所以就等被告的媽媽到才製作筆錄
    ，並告訴被告有何證據要調查可以說明。劉勇上並沒有恐嚇被告等語；證人劉勇
    上證述：我沒有誘導方式訊問被告，是被告自己承認，被告的媽媽也說儘量原諒
    這小孩子，並未說要找記者拍照等語（原審筆錄第十八頁至十九頁及第二十九頁
    至三十頁），復經本院勘驗警訊錄影帶制有勘驗筆錄：「被告一再否認放火，被
    告請求抽菸，警察允許，被告就抽菸。：：：至三時五分開始製作警訊筆錄，被
    告又開始抽菸，被告要求等他母親到場再製作筆錄：：：約至三時二十分左右，
    被告之母親到場，警員請被告之母簽名，被告之母稱孩子已經成年，她不願簽名
    ：：：警察問：是在何時何地犯案﹖被告答：九十一年十月十三日晚上八時許我
    去找乙○○，叫門，這段期間因腳斷掉沒有錢，想要向他借錢，他太太大聲說他
    不在，後來翌日三時左右，我只是想用打火機破壞他的車，燒後車箱保險桿，我
    想有破壞就好。被告之母稱：給他一個改過自新的機會。警員問：為何要用打火
   機燒車子﹖被告答：因為他太太對我口氣不好。警察問：是否知道此車是乙○○
    的。被告答：車子停在他家騎樓。」等語，影帶中被告於警訊時神情自若，滔滔
    不絕，二度抽菸，自白放火犯行時被告之母親尚且在場，足見被告警訊自白出於
    自由意思之陳述與事實相符，其後翻異前供，要屬卸責之詞，不足採信。
  (三)另本件火災經調查起火原因研判：經清理起火點車後左、右方向燈附近，未發
    現自然發火物質及電器電源線短路熔痕，故顯示因自然及電器因素起火之可能性
    似無。勘查起火處位於車後，該處未有引擎等發溫機件造成起火之疑慮，且檢
    視兩處方向燈均獨立起火燃燒，其燃燒路徑互不相關聯性，顯示人為因素無法排
    除。勘查起火點均在車身外側鈑金部份，如無促燃劑實無可能造成燃燒，經採
    集兩處起火點下方燒餘物送請消防署氣相層析鑑定，未發現促然劑成份，研判係
    因高溫燒失未造成殘留。經上述各項勘查結果研判，起火原因以人為蓄意潑灑
    促燃劑引燃，造成火災之可能性最高。有屏東消防局火災調查報告書附卷可稽，
    足證本件火災之發生原因，係出於被告潑灑不明促燃劑後放火造成無疑。綜上所
    述，被告所辯上情，均屬卸責之詞，不足採信，本件事證明確，被告放火燒燬小
    客車後車箱犯行，堪以認定。
二、按刑法第一百七十三條第一項所謂放火燒燬現供人使用之住宅，必須行為人本於
    放火燒燬該房屋之故意而實施放火，始能成立；本案房屋係乙○○所有，被告以
    打火機點燃停放於房屋騎樓下小客車之後車箱，小客車受燒後之前、後、左、右
    車身及車內，僅發現車後兩處方向燈有燒熔情況，其客觀行為係在燒燬他人特定
    物品，應無燒燬住宅之故意，而小客車體積稍大，如未即時滅火，將燃燒他物引
    起公共危險，故被告所為，係犯刑法第一百七十五條第一項放火燒燬他人所有住
    宅等以外之物，致生公共危險罪。原審論罪科刑，固非無見，惟以燒燬住宅未遂
    罪論科，自有未合，被告上訴否認犯罪，固無足取，惟原判決既有可議，自應予
    以撤銷改判。爰審酌被告衝動放火，所為犯罪手段嚴重危害告訴人家人及鄰近社
    區之人身、財產安全，犯後猶飾詞卸責之態度及放火造成財產損失之程度等一切
    情狀，量處如主文所示之刑。
據上論斷，應依刑事訴訟法第三百六十九條第一項前段、第三百六十四條、第二百九
十九條第一項前段、刑法第一百七十五條第一項，判決如主文。
本案經檢察官朱文彬到庭執行職務。
中    華    民    國     九十二     年       七       月       九       日
                              臺灣高等法院高雄分院刑事第八庭
                                  審判長法官  郭雅美
                                        法官  江泰章
                                        法官  裕斗
右正本證明與原本無異。
如不服本判決應於收受本判決後十日內向本院提出上訴書狀，其未述上訴理由者，
並得於提起上訴後十日內向本院補提理由書狀（均須按他造當事人之人數附繕本)「
切勿逕送上級法院」。
                                      書記官  鄔維玲
中    華    民    國     九十二     年       七       月     十一       日
附錄：本判決論罪科刑法條：
刑法第一百七十五條
放火燒燬前二條以外之他人所有物，致生公共危險者，處一年以上七年以下有期徒刑
。
放火燒燬前二條以外之自己所有物，致生公共危險者，處三年以下有期徒刑。
失火燒燬前二條以外之物，致生公共危險者，處拘役或三百元以下罰金。
                                                                        Ｆ


司法院資訊處製作；財團法人民間司法改革基金會備份。
